【裁判字號】    90,聲再,121
【裁判日期】    900604
【裁判案由】    聲請再審
【裁判全文】
臺灣高等法院刑事裁定                              九十年度聲再字第一二一號
    再審聲請人
    即受判決人  甲○○
右列聲請人因懲治盜匪條例等案件，對於本院八十六年度上訴字第一八八三號中華民
國八十八年三月三十一日確定判決（臺灣台北地方法院八十五年度訴字第二０六五號
、臺灣台北地方法院檢察署八十五年度偵字第一０三五一、一０六八七、一二四三六
號），聲請再審，本院裁定如左：
    主  文
再審之聲請駁回。
    理  由
一、聲請意旨略以：聲請人前經鈞院以八十六年度上訴字第一八八三號，認有參與犯
    罪組織及妨害自由罪嫌判決處刑在案。惟鈞院前開判決認定事實諸多違誤，嗣因
    發現確實之新証據，足認聲請人應受無罪之判決，為此依刑事訴訟法第四百二十
    條第一項第六款、第四百二十九條規定，聲請再審。其理由如下：
    （一）參與犯罪組織部分：１、同案被告林志仁於八十五年五月五日警訊時稱「
          竹聯幫和堂係由周世宏所開堂，並無堂主，其職務後由林文典所接任：：
          堂主為現任綽號『孝成』於八十四年中接任，幫中主要成員有胡志文所介
          紹加入，我於加入後吸收鄭新安（小豪）、李榮富（榮富）、陳明哲（阿
          哲）、白英乾（小白）、厲建台（建台）等人，而鄭新安另吸收楊書銘（
          阿肥）、白英乾另吸收王登賢（小賢）、潘誌誠（小Ｋ）、賴柏州（小四
          ）陳國城等人：：）」核查成員名單中，均無提及聲請人在內。２、同案
          被告李榮富於警訊時稱「（與你一起為憲警人員查獲三人你是否認識？）
          甲○○為林志仁父親：：我僅見過三次面，也不太熟，不是我們幫中成員
          」明白指稱聲請人並非組織成員。３、被告鄭新安於偵訊時稱「（與你一
          起被警方查獲的十三人你是否認識？）我全部認識，其中李榮富、王登賢
          、胡志文、白英乾、陳明哲是公司職員：：」得知聲請人既非所稱公司職
          員，更不是所謂組織成員。４、再依被告楊書銘偵訊稱「（警方查獲：：
          等十三人，你熟識？）：：。其餘有的我曾經看過，但並不熟識。」「（
          你何時參加竹聯幫和堂？）我於八十一年即加入竹聯幫和堂」聲請人如加
          入該組織，同案被告楊書銘又豈僅曾經看過，並不熟識？５、被告厲建台
          於偵訊時稱「（手下成員有何人？）手下有鄭新安、陳明哲、白英乾、李
          榮富、楊書銘及我等六人：：白英乾也帶潘誌誠、王登賢：：胡志文是與
          林志仁同輩份，而甲○○係林志仁之父親」。按被告厲建台所稱之手下，
          並未包括聲請人在內，否則豈有父親位居下位之理，即被告厲建台乃單純
          說明事實。６、內政部警政署（八五）警署刑檢字第九七一一九號函、台
          北市政府警察局（八五）北市警刑大預字第九三三０九號函檢送竹聯幫和
          堂組織系統表，其中所謂和堂架構圖名單，亦未列聲請人在內，足見聲請
          人確實未參加該組織。７、又按「參與」犯罪組織之行為應細分為「加入
          」組織之行為與「參加」活動之行為。「加入」行為無繼續犯的性質，「
          參加」行為則有繼續犯的性質。且有「加入」組織行為者，未必有「參加
          」組織活動行為。所以，不能僅以行為人曾「加入」組織，即推定行為人
          必會「參加」組織的活動，或推定繼續「參加」活動。原審雖論處聲請人
          參與犯罪組織，然事實並未確實認定「何時加入組織」及「如何參與活動
          」，顯有未當。
    （二）妨害自由部分：秘密証人Ａ１之証詞，並無証據能力，原判決引用其供述
          為論罪基礎，與証據法則相違。而依本案被害人何佳謁於八十五年五月二
          十一日偵訊時稱「到了他（林志仁）的辦公室後他就把前後的鐵門拉下來
          ，：：當時林志仁的父親帶了三位年紀較大的人進來他公司內」得見聲請
          人係拉下鐵門後方抵現場，原判決亦認聲請人乃事發陸續始到場，而原判
          決卻又以「甲○○等人於被害人何佳謁抵達現場後即將出入鐵門拉下」。
          原判決前後事實認定未符，原審以被害人何佳謁抵達現場後，聲請人即將
          出入鐵門拉下，遽認與其他被告共同妨害他人自由，殊嫌違誤。按聲請人
          八十五年四月二十四日前往台北市○○區○○路三段一七四巷十七弄三號
          原欲同其子商議他事，進入上址後方得知何某與其子存有債務糾紛，並無
          任何私行拘禁之犯意或犯行。
二、按再審係就確定判決事實錯誤而設之救濟方法，與非常上訴旨在糾正法律上之錯
    誤不同。故如確定判決違背法令，雖可依非常上訴之方法謀求救濟，要不能據為
    聲請再審之理由。又刑事訴訟法第四百二十條第一項第六款固規定有罪之判決確
    定後，因發現確實之新証據，足認受有罪判決之人應受無罪、免訴、免刑或輕於
    原判決所認罪名之判決者，為受判決人之利益，得聲請再審。惟所謂發現新證據
    ，係指該項證據事實審法院於判決前因未發見不及調查審酌，至其後始行發現者
    而言。若判決前已經當事人提出，或聲請調查之證據，經原法院捨棄不採者，即
    非該條款所謂發現之新證據，自不得據為聲請再審之理由（最高法院二十八度抗
    字第八號判例、五十六年度台抗字第四四號判決參照）。
三、查聲請人所舉被告林志仁、李榮富、鄭新安、楊書銘、厲建台之供述均為渠等警
    訊或偵訊所言，而內政部警政署（八五）警署刑檢字第九七一一九號函及台北市
    政府警察局（八五）北市警刑大預字第九三三０九號函檢送之竹聯幫和堂組織系
    統表亦經附於本件案卷，均為本案卷內早已存在之資料，且前開函文所附之組織
    系統表及部分供述並據原判決援引載明於理由欄內。揆諸前揭判例說明，自與所
    謂「發現新証據」之要件不符。又原判決事實欄內已載明聲請人於八十四年間加
    入以犯罪為宗旨之幫派結社竹聯幫「和堂」，平日以坐落台北市○○區○○路三
    段一七四巷十七弄三號之「聯合國際貿易有限公司」為集結處所，或從事地下錢
    莊，或為人討債。聲請意旨指摘原判決漏未認定，尚屬誤會。而「參與犯罪組織
    」，是否應區分為「加入」組織之行為與「參加」活動之行為，乃為法律見解之
    爭議，非屬再審之理由。至就妨害自由部分，聲請人僅一再指摘原判決採証有誤
    ，並未提出或說明發現任何新証據，亦與再審之聲請要件有間。綜上，本件並無
    刑事訴訟法第四百二十條第一項第六款規定之情形，聲請人據此聲請再審，為無
    理由，應予駁回。
據上論斷，應依刑事訴訟法第四百三十四條第一項，裁定如主文。
中      華      民      國    九十      年      六      月      四      日
                                臺灣高等法院刑事第十三庭
                                    審判長法  官  蔡    燉
                                          法  官  李  春  地
                                          法  官  盧  彥  如
右正本證明與原本無異。
如不服本裁定應於收受送達後五日內向本院提出抗告書狀。
                                          書記官  何  閣  梅
中      華      民      國    九十      年      六      月      五      日


司法院資訊處製作；財團法人民間司法改革基金會備份。
